最高法院刑事判決　　　　　　一○○年度台上字第一二○○號
上　訴　人　吳志芳
　　　　　　黃允力
上 列一 人
選任辯護人　邱明政律師
上列上訴人等因強盜案件，不服台灣高等法院高雄分院中華民國
九十九年十二月二十一日第二審判決（九十九年度上訴字第一六
三四號，起訴案號：台灣高雄地方法院檢察署九十九年度偵字第
一九六○八、二一一一○號），提起上訴，本院判決如下：
    主  文
上訴駁回。
    理  由
按刑事訴訟法第三百七十七條規定，上訴於第三審法院，非以判
決違背法令為理由，不得為之。是提起第三審上訴，應以原判決
違背法令為理由，係屬法定要件。如果上訴理由書狀並未依據卷
內訴訟資料，具體指摘原判決不適用何種法則或如何適用不當，
或所指摘原判決違法情事，顯與法律規定得為第三審上訴理由之
違法情形，不相適合時，均應認其上訴為違背法律上之程式，予
以駁回。本件上訴人吳志芳上訴意旨略稱：(一)、吳志芳與上訴人
黃允力於案發前並無強盜之犯意聯絡，其在事後雖分得贓款新台
幣（下同）一萬二千元，但係黃允力所給之封口費，是吳志芳應
祇成立收受贓物罪，另黃允力於案發當時僅攜帶Ｔ字型扳手進入
高雄市○○區○○路一六七號「打狗戀館汽車旅館」櫃台，並未
以該扳手抵住被害人蔡馨嫻，而從該旅館裝設之監視器錄影所翻
拍照片觀之，黃允力在前開櫃台收銀機取款時，蔡馨嫻雖站在一
旁，然係因害怕而不願抵抗，蔡馨嫻又證陳當時看見吳志芳祇坐
在櫃台門外之機車上，隨時注意櫃台內之情況，足見蔡馨嫻當時
之自由意志並未完全受到壓制，而未達於不能抗拒之程度，吳志
芳所為應不構成強盜罪。(二)、黃允力於第一審已陳稱未向吳志芳
提議去強盜，係騎乘機車閒逛至「打狗戀館汽車旅館」，當其進
入該旅館時，亦未向吳志芳表示要做何事，只叫吳志芳等一下云
云，足見吳志芳對黃允力之本件強盜犯行並不知情，自無與黃允
力有強盜之犯意聯絡及行為分擔可言。(三)、黃允力於警詢中所述
，屬卸責飾詞，不足採信，原審不察，採為不利於吳志芳之證據
，亦違證據法則。上訴人黃允力上訴意旨則略稱：(一)、黃允力雖
坦陳於案發時有進入「打狗戀館汽車旅館」，但僅攜帶Ｔ字型扳
手一支，係用以撬開收銀機，並未攜帶其他銳利之兇器或槍枝，
亦未以所持Ｔ字型扳手對蔡馨嫻揮舞或以該扳手尖銳部分壓制蔡
馨嫻，而致蔡馨嫻不能抗拒之動作，前開監視器錄影所翻拍之照
片並顯示，黃允力在該旅館櫃台收銀機前取款時，蔡馨嫻係站在
一旁，並無不能抗拒之情形，況蔡馨嫻祇是受僱於汽車旅館之小
姐，突遇黃允力闖入櫃台，致其主觀上因而害怕，尚非客觀上無
法抗拒，黃允力亦曾因蔡馨嫻之要求，而未將蔡馨嫻之手機取走
，且當時該旅館內另有二人值班，蔡馨嫻如欲結合三人之力對黃
允力反擊，應無困難，是黃允力所為，似僅成立恐嚇取財罪，原
判決認應構成攜帶兇器強盜罪，自有適用法則不當之違誤。(二)、
黃允力進入「打狗戀館汽車旅館」時確係攜帶Ｔ字型扳手一支，
且該扳手已經扣案，原判決認黃允力係攜帶金屬短棍犯案，亦與
卷證資料不符。(三)、黃允力於犯本案時，並未以Ｔ字型扳手威脅
或危害蔡馨嫻之生命、身體安全，手段尚可憫恕，其又係在單親
家庭長大，自幼即寄居親戚家，常遭受排擠，並被迫在國中時休
學工作糊口，致誤交損友，復因景氣不佳，找不到工作，為謀生
且亟須支付母病及已懷孕未婚妻之醫療、生活等費用，始鋌而走
險，觸犯刑章，犯後已深感懊悔及坦承犯行，原判決未依刑法第
五十九條規定減輕其刑，並難認為適法云云。
惟查：原判決綜合全案證據資料，本於事實審法院職權推理之作
用，認定吳志芳、黃允力（下稱上訴人等）確有其事實欄所載之
犯行。因而維持第一審論處上訴人等共同犯攜帶兇器強盜罪（吳
志芳為累犯）罪刑之判決，駁回上訴人等在第二審之上訴，已詳
細說明其採證認事之理由。所為論斷，俱有卷證資料可資覆按。
對於依憑吳志芳於警詢、偵查及第一審時之供述，證人蔡馨嫻之
陳述，及卷附監視器錄影所翻拍照片、第一審勘驗筆錄，如何已
足認定本件黃允力於進入「打狗戀館汽車旅館」櫃台時，係攜帶
金屬短棍而非另案經扣押之Ｔ字型扳手；黃允力於犯案時所持之
金屬短棍雖未扣案，如何之應屬兇器無訛；蔡馨嫻於第一審中已
證陳黃允力持金屬短棍進入「打狗戀館汽車旅館」櫃台後，即將
其推至旁邊樓梯處，並壓制在樓梯扶手上，且對其怒罵，而依前
開監視器錄影所翻拍照片顯示，該櫃台空間狹窄，又時值深夜，
黃允力復為年輕力強之成年男性，當時旅館內雖尚有二名值班人
員，然一人正在整理客房，一人則在其他房間睡覺，均無法及時
救援，吳志芳並坐在櫃台門外之機車上看守，如何之堪認蔡馨嫻
之自由意志顯受壓制而達不能抗拒之程度；依據吳志芳之供述及
黃允力於警詢、偵查中之陳述，本件係由黃允力提議行搶，經吳
志芳允諾並將衛生紙以水沾濕覆蓋在機車車牌上，再由黃允力騎
乘該車搭載吳志芳前往「打狗戀館汽車旅館」後，黃允力即進入
該旅館櫃台行搶，吳志芳則在櫃台門外接應，事後並分得贓款一
萬二千元，如何之堪認上訴人等對本件強盜犯行確有犯意聯絡及
行為分擔而俱應負共同正犯之責；吳志芳雖諉稱其以為黃允力係
進入旅館行竊，乃在外面把風，不知黃允力係入內強盜，其辯護
人亦主張吳志芳與黃允力於案發前並無強盜之犯意聯絡，吳志芳
事後所分得之一萬二千元，係黃允力所給之封口費，黃允力嗣於
第一審並改稱其未向吳志芳提議去強盜，係其騎乘機車閒逛至「
打狗戀館汽車旅館」，且自行進入該旅館，未跟吳志芳表示要做
何事，僅要吳志芳等一下各云云，如何之均不足採信。亦皆已詳
加說明。上訴人等上訴意旨對原審之前揭論斷，究有何違背經驗
法則或論理法則之違法情形，並未依據卷內資料為具體之指摘，
吳志芳上訴意旨及黃允力上訴意旨(一)、(二)，仍執前開陳詞，據以
指摘原判決為違背法令，係以片面之自我說詞，對原審採證認事
之適法職權行使，並已於理由內說明之事項，漫事指摘，與法律
規定得為第三審上訴理由之違法情形，不相適合。又是否適用刑
法第五十九條酌量減輕被告之刑，乃法院得依職權裁量之事項，
自不得據為上訴第三審之適法理由。黃允力上訴意旨(三)徒執前揭
陳詞，以原審未依刑法第五十九條規定酌減其刑，即指稱為有違
法，亦非合法之上訴理由。至於上訴人等之其餘上訴意旨，或屬
枝節性之問題，或為單純事實之爭執，皆與法律規定得為第三審
上訴理由之違法情形，不相適合。其等之上訴違背法律上之程式
，均應予駁回。
據上論結，應依刑事訴訟法第三百九十五條前段，判決如主文。
中    華    民    國  一○○  年    三    月   十七   日
                      最高法院刑事第四庭
                          審判長法官  謝  俊  雄  
                                法官  陳  世  雄  
                                法官  魏  新  和  
                                法官  徐  文  亮  
                                法官  吳  信  銘  
本件正本證明與原本無異
                                      書  記  官  
中    華    民    國  一○○  年    三    月  二十二  日
                                                      K